【裁判字號】    99,交聲,1068
【裁判日期】    990628
【裁判案由】    聲明異議
【裁判全文】
臺灣高雄地方法院交通事件裁定        99年度交聲字第1068號
原處分機關  交通部公路總局高雄區監理所
異  議  人  甲○○
即受處分人
上列異議人即受處分人因違反道路交通管理處罰條例案件，對於
交通部公路總局高雄區監理所民國99年4 月9 日所為之處分（原
處分案號：高監自裁字第裁80-BDA010473號）聲明異議，本院裁
定如下：
    主  文
異議駁回。
    理  由
一、原處分意旨略以：異議人即受處分人甲○○於民國99年3 月
    6 日下午5 時17分許，駕駛車牌號碼0506-MH 號自用小客車
    （下稱系爭車輛），行經高雄市○○路與自由路口，因「不
    遵守道路交通標線之指示」，經高雄市政府警察局交通大隊
    逕行舉發，爰依道路交通管理處罰條例第60條第2 項第3 款
    及違反道路交通管理事件統一裁罰基準及處理細則第41條、
    第43條、第44條及第67條之規定，裁處異議人罰鍰新臺幣（
    下同）900 元。
二、聲明異議意旨略以：異議人於上開時、地駕駛系爭車輛遭擋
    住視線，臨時煞車後，因轉身取藥致雙腳稍微鬆懈，並非故
    意不遵守道路交通標線指示，爰聲明異議，請求撤銷原處分
    等語。
三、按汽車駕駛人，駕駛汽車不遵守道路交通標誌、標線、號誌
    之指示，而道路交通管理處罰條例第2 章汽車各條無處罰之
    規定者，處900 元以上1800元以下罰鍰，道路交通管理處罰
    條例第60條第2 項第3 款定有明文。而違反上開規定，於期
    限內繳納罰鍰或到案聽候裁決者，處罰鍰900 元，違反道路
    交通管理事件統一裁罰基準表亦有規範。又停止線，用以指
    示行駛車輛停止之界限，車輛停止時，其前懸部分不得伸越
    該線。本標線設於已設有「停車再開」標誌或設有號誌之交
    岔路口，鐵路平交道或行人穿越道之前方及左彎待轉區○○
    ○○道路交通標誌標線號誌設置規則第170 條第1 項規定甚
    明。
四、經查：
  (一)異議人有於上開時間駕駛系爭車輛，行經高雄市○○路與自
    由路口，不遵守道路交通標線之指示，經高雄市政府警察局
    交通大隊逕行舉發之事實，為異議人所不爭執，且有舉發照
    片2 張、高雄市政府警察局高市警交相字第BDA010473 號舉
    發違反道路交通管理事件通知單、交通部公路總局高雄區監
    理所高監自裁字第裁80 -BDA010473 號違反道路交通管理事
    件裁決書各1 紙在卷可憑，是異議人上開違規事實，要堪認
    定。
  (二)異議人雖辯稱伊超越停止線並非出於故意云云，惟按違反行
    政法上義務之行為非出於故意或過失者，不予處罰，行政罰
    法第7 條定有明文。又人民違反法律上之義務而應受行政罰
    之行為，法律無特別規定時，雖不以出於故意為必要，仍須
    以過失為其責任條件。但應受行政罰之行為，僅須違反禁止
    規定或作為義務，而不以發生損害或危險為其要件者，推定
    為有過失，於行為人不能舉證證明自己無過失時，即應受處
    罰（司法院釋字第275 號解釋參照）。而異議人有「不遵守
    道路交通標線之指示」違規，已如前述，縱真如異議人所述
    其因轉頭取藥，致雙腳鬆懈而超越停止線，惟汽車駕駛人在
    停車等待行車管制號誌轉變為綠燈時，理應注意緊踩煞車或
    將汽車排檔轉換至停車或暫停位置，以免車輛超越停止線，
    而有撞及行經斑馬線之路人及其他車輛之危險，異議人為智
    識熟慮之成年人，對此自知甚稔，竟於等待行車管制號誌轉
    變為綠燈時，轉頭取藥，且未將汽車排檔轉換至停車或暫停
    位置，致車輛超越停止線，異議人就上開違規行為，具有過
    失甚明。此外，異議人復未舉證證明自己無何過失，依前開
    說明，要難免其因違反行政法上義務而應受之行政罰。綜上
    所述，異議人以前揭情詞置辯，顯不足採，異議人確有「不
    遵守道路交通標線之指示」之違規行為，洵堪認定。從而，
    原處分機關依道路交通管理處罰條例第60條第2 項第3 款規
    定，對異議人裁處罰鍰900 元，核無違誤。異議人向本院聲
    明異議，為無理由，應予駁回。
五、據上論斷，應依道路交通案件處理辦法第19條，裁定如主文
    。
中    華    民    國    99    年    6     月    28    日
                      交通法庭  法  官  吳佳樺
以上正本證明與原本無異。
如不服本裁定，應於收受送達後5 日內向本院提出抗告狀。
中    華    民    國    99    年    6     月    28    日
                                書記官  廖佳玲

司法院資訊處製作；財團法人民間司法改革基金會備份。
